臺灣臺中地方法院民事裁定
111年度事聲字第40號
異  議  人  黃蕙霜  
相  對  人  許銘仁  
上列當事人間確定訴訟費用額聲明異議事件，異議人對於民國11
1年5月10日本院司法事務官所為111年度司聲字第372號裁定提起
異議，本院裁定如下：
    主  文
異議駁回。
    理  由
一、按當事人對於司法事務官處理事件所為之終局處分，得於處
    分送達後10日之不變期間內，以書狀向司法事務官提出異議
    ；司法事務官認前項異議有理由時，應另為適當之處分；認
    異議為無理由者，應送請法院裁定之；法院認第1項之異議
    為有理由時，應為適當之裁定；認異議為無理由者，應以裁
    定駁回之，民事訴訟法第240條之4第1項前段、第2項及第3
    項分別定有明文。次按法院未於訴訟費用之裁判確定其費用
    額者，第一審受訴法院於該裁判有執行力後，應依聲請以裁
    定確定之；依此裁定所確定之訴訟費用額，應於裁定送達之
    翌日起，加給按法定利率計算之利息，民事訴訟法第91條第
    1項、第3項亦分別定有明文。又確定訴訟費用額係屬非訟事
    件，此項聲請之裁定，僅依非訟事件程序，審究求償權人所
    開列之費用項目，是否為訴訟費用之範圍及已否提出證據證
    明，並裁定確定應負擔訴訟費用者，應賠償他造之數額若干
    ，目的在於確定訴訟費用額，至兩造間關於訴訟上請求，既
    經判決確定，即非本件非訟程序所得審認，亦與確定訴訟費
    用額無關。至訴訟費用究應由何人負擔？按何比例負擔？悉
    依命負擔訴訟費用之確定裁判主文定之，不容於確定訴訟費
    用額之程序中，更為不同之酌定（最高法院98年度台抗字第
    705號裁定意旨參照）。易言之，確定訴訟費用額之裁定，
    係指法院前已為訴訟費用之裁判，但尚未具體確定其費用額
    ，而由受聲請之法院以裁定具體確定其應給付之訴訟費用額
    ，是以，當事人在確定訴訟費用額聲請事件中，僅得就各個
    費用項目是否為法律上之訴訟費用、數額之計算有無錯誤加
    以爭執，不得就各審確定裁定命繳裁判費數額爭執。
二、異議意旨略以：原裁定計算書第二審裁判費新臺幣（下同）
    7萬1592元，應更正為5萬9415元，反訴訴訟標的價額389萬1
    594元，應徵反訴第二審上訴費用為5萬9415元，故相對人顯
    然溢繳1萬2177元，此部分應由相對人向原法院聲請退還，
    不能核計在內由異議人負擔，爰依法聲明異議等語。
三、經查：相對人即反訴被告與異議人即反訴原告間請求遷讓房
    屋等事件，經本院107年度訴字第305號判決，相對人上訴，
    經臺灣高等法院臺中分院(下稱臺中高分院)108年度重上字
    第54號判決諭知第一、二審訴訟費用均由異議人負擔，異議
    人提起上訴，經最高法院110年度台上字第1341號判決駁回
    異議人關於反訴部分之上訴，諭知第三審訴訟費用關於該駁
    回部分由異議人負擔，另就本訴部分廢棄發回臺中高分院更
    為審理，相對人並依法參加訴訟。嗣經臺中高分院110年度
    上更一字第36號判決第一、二審(除確定部分外)、發回前第
    三審訴訟費用及參加費用均由異議人負擔，並確定在案。是
    本院司法事務官依職權調閱前揭卷宗審查後，裁定異議人應
    給付相對人之訴訟費用額確定為7萬4262元，並加給自裁定
    送達翌日起至清償日止，按法定利率即週年利率5%計算之利
    息，並無違誤。異議人雖以上開理由提出異議，惟相對人係
    就第一審判決反訴部分提起上訴，本院於民國107年12月25
    日以裁定核定上訴利益為471萬0411元，命相對人繳納第二
    審裁判費7萬1592元，有該裁定附卷可參，因兩造均未提起
    抗告而確定，揆諸首揭說明，異議人不得就確定裁定命繳納
    裁判費之數額，於本件確定訴訟費用額事件再為爭執。是相
    對人依確定裁定如數預納裁判費7萬1592元，並無溢繳之情
    。從而，原裁定本於首揭規定及上開判決，以裁定確定訴訟
    費用額，核無違誤。異議人聲明異議，為無理由，應予駁回
    。
四、依民事訴訟法第240條之4第3項後段，裁定如主文。
中　　華　　民　　國　　111 　年　　6 　　月　　22　　日
                民事第六庭  法  官 謝慧敏
正本係照原本作成。
如不服本裁定應於送達後10日內向本院提出抗告狀，並繳納抗告
費新臺幣1,000元。
中　　華　　民　　國　　111 　年　　6 　　月　　22　　日
                            書記官 黃于娟